【裁判字號】    97,訴,1307
【裁判日期】    971113
【裁判案由】    侵權行為損害賠償
【裁判全文】
臺灣士林地方法院民事判決              97年度訴字第1307號
    原      告  傳旭科技股份有限公司
    兼法定代理  乙○○
    人
    前列二人共同
    訴訟代理人  林晉宏律師
    被      告  甲○○
    被      告  合作金庫商業銀行股份有限公司西湖分公司
    法定代理人  丙○○
上列當事人間請求損害賠償事件，本院於民國97年11月6 日言詞
辯論終結，判決如下：
    主  文
被告應於工商時報、經濟日報刊登10×5(公分)， 內容如附件之
澄清啟事壹日。
原告其餘之訴駁回。
訴訟費用由被告連帶負擔十分之一；餘由原告負擔。
    事  實
甲、原告方面：
一、聲明：(一)被告應連帶給付原告乙○○新台幣 (下同)1,000,0
    00元及自起訴狀繕本送達之翌日起至清償日止，按年息百分
    之五計算之利息。(二)被告應連帶給付原告傳旭科技股份有限
    公司1,000,000 元，及自起訴狀繕本送達之翌日起至清償日
    止，按年息百分之五計算之利息。(三)被告應於工商時報、經
    濟日報刊登10×5 公分，內容如附件之澄清啟示一日。
二、陳述：
  (一)原告傳旭科技股份有限公司簽發民國96年2 月25日為發票日
    、號碼為CC0000000 、面額755 元、以合作金庫商業銀行股
    份有限公司西湖分公司為付款人之支票乙紙給訴外人金儀股
    份有限公司台北十一分公司 (下稱金儀公司)收 執，嗣經執
    票人即金儀公司向銀行提示，被告甲○○為被告合作金庫商
    業銀行股份有限公司西湖分公司之行員，將該支票本應係「
    受款人背書不符」，竟以「發票人簽章不符」為由而退票，
    致原告公司之票據信用不佳。
  (二)該支票嗣執票人再次於96年3 月13日重新提示，即獲兌現，
    根本無「發票人簽章不符」之情事，被告卻未通知原告，直
    至96年6 月5 日原告之客戶因擬與原告簽約而對原告徵信時
    ，告知原告有此紀錄，經原告向被告反應此疏漏，被告始於
    三日後發函更正錯誤。
  (三)查「發票人簽章不符」係支票存款「票據信用資料」之一，
    被告之上述行為，致原告自96年2 月26日起至96年6 月8 日
    有上述不實瑕疵紀錄，不僅嚴重侵害原告公司之票據信用，
    亦同時影響原告公司負責人即原告乙○○個人之信用，被告
    甲○○係被告合作金庫商業銀行股份有限公司西湖分公司之
    受僱人，依民法第188 條之規定，二人應連帶負賠償責任。
    從而，原告自得依民法第184 條第1 項前段、195 條第1 項
    之規定，請求非財產上損害金額各1,000,000 元。亦得請求
    回復原狀，而請求被告二人登報澄清。
乙、被告方面：
一、聲明：駁回原告之訴。
二、陳述：
  (一)原告並未受有損害：原告在９６年６月５日之前既不知悉有
    上述票信，則其不知悉其受有損害，更無精神上痛苦可言。
    而原告於９６年６月５日告知被告此項錯話時，被告即已予
    致歉，並當日發函台灣票據交換所更正，於同年月８日完成
    更正，原告即完全不存在該錯誤之票信紀錄。又原告公司係
    法人無精神上痛苦之可言。
  (二)原告縱有損害亦與被告之行為無因果關係：系爭票據面額僅
    755 元，且退票理由並非「存款不足」，原告倘信用良好，
    系爭票信紀錄並不致原告有所影響，
  (三)本件並無以登報回復信用之必要：被告於發現錯誤時，即由
    被告公司主管（經理、副理）及經辦人員親自向原告誠摰、
    深切地表達歉意，亦向台灣票據交換所發函更正該錯誤，已
    足回復原告之信用，無須再為登報，且台灣票據交換所為非
    公開之付費資訊，原告縱受有信用之損害，亦僅止於查詢其
    信用者知悉而已，以公告大眾周知之方式登報道歉，不符比
    例原則，有權利濫用之嫌。
    理  由
一、本件原告主張之事實，業據其提出支票正反面影本、退票理
    由單影本、存款印鑑卡影本各一份為證。被告對於上開證據
    為真正並不爭執，惟以前詞置辯，是以本件爭執之重點即在
    原告是否可請求被告賠償非財產上之損害？請求登報道歉以
    回復原狀？
二、按公司係依法組織之法人，其名譽遭受損害，無精神上痛苦
    之可言，登報道歉已足回復其名譽，自無依民法第一百九十
    五條第一項規定請求精神慰藉金之餘地。最高法院62年台上
    字第2806號著有判例。經查：
  (1)原告傳旭科技股份有限公司之支票並無發票人簽章不符之情
    形，被告甲○○竟以此為理由退票，而發票人簽章不符係「
    票據信用資料」之一，亦為被告所不爭執，則以此為由而退
    票自會影響原告傳旭科技股份有限公司之信用，原告傳旭科
    技股份有限公司主張被告甲○○係不法侵害原告傳旭科技股
    份有限公司之信用，應屬可取，被告合作金庫商業銀行股份
    有限公司西湖分公司為甲○○之僱用人，亦為被告所不爭執
    ，則依民法第188 條第1 項之規定，應與被告甲○○連帶負
    責。然原告傳旭科技股份有限公司既係法人，則依前揭判例
    意旨，其信用受損，無精神上痛苦之可言，其請求被告連帶
    賠償精神上之損害一百萬元，於法無據，不能准許。
  (2)原告傳旭科技股份有限公司請求被告登報澄清之部分，雖被
    告抗辯本件票據信用查詢，為非公開之資訊，無登報之必要
    云云，惟按：「負損害賠償責任者，除法律另有規定或契約
    另有訂定外，應回復他方損害發生前之原狀。」民法第213
    條第1 項定有明文，本件原告公司之信用既因被告之侵權行
    為而受損，已如前認定，則原告公司請求登報道歉，以回復
    損害前之原狀，依前揭法律及判例意旨，自無不合，並無權
    利濫用之情形，又本件台灣票據交換所雖為非公開之付費資
    訊，然凡向之查詢原告公司之信用者，均有機會知悉上述原
    告公司「票據信用資料」，則本件仍有以公告大眾周知之方
    式登報道歉之必要，並無不符比例原則之情形。被告之抗辯
    並不足取，原告公司請求以登報回復原狀，應予准許。
  (3)查被告係對系爭支票之發票人構成侵權行為，而原告乙○○
    係原告傳旭科技股份有限公司之負責人，其在支票上蓋章，
    僅係表彰代表公司簽章，而非個人簽發支票，換言之，原告
    乙○○並非系爭支票之發票人，則被告之前述行為對原告乙
    ○○並不構成侵權行為。雖原告主張當他人查詢原告乙○○
    個人戶時，查覆之資訊包括以其為負責人之公司之資訊，則
    原告乙○○個人於本事件中亦有票據信用受損云云，惟查縱
    使他人確實有查詢原告乙○○個人戶之資訊，然附帶出現者
    既係「公司」之資料，而非顯示原告乙○○個人之票據信用
    之問題，仍難認原告乙○○個人之信用因之而受損，從而原
    告乙○○請求被告連帶賠償伊非財產上之損害，及登報澄清
    ，並無依據，應予駁回。
三、綜上所述，原告傳旭科技股份有限公司依侵權行為之法律關
    係，請求被告連帶賠償精神上損害，於法無據，不能准許，
    請求被告登報澄清以回復原狀，為有理由，應予准許；原告
    乙○○則因非系爭支票之發票人，其主張被告對之有侵權行
    為，並無理由，應予駁回。
四、因本案事證已臻明確，兩造其餘主張陳述及所提之證據，經
    審酌於前述論斷無礙，爰不一一論述，附此敘明。
五、據上論結，本件原告之訴為一部有理由，一部無理由，依民
    事訴訟法第79條但書、第85條第2 項判決如主文。
中    華    民    國    97    年    11    月    13    日
                  民事第二庭  法  官  俞慧君
以上正本證明與原本無異。
如對本判決上訴，應於判決送達後20日內向本院提出上訴狀。
中    華    民    國    97    年    11    月    14    日
                              書記官  陳玉敏
附件：澄清啟事
本分行戶名：傳旭科技股份有限公司，負責人：乙○○，支票號
碼0000000、支票發票日：９６年２月２５日之支票，其
正確之退票理由應係「受款人背書不符」，因本分行之作業有誤
，致為「發票人簽章不符」之錯誤記載。因此造成傳旭科技股份
有限公司（負責人乙○○）之困擾，深表歉意，並特此澄清。
                        澄清人  合作金庫商業銀行西湖分行


司法院資訊處製作；財團法人民間司法改革基金會備份。
